最高法院刑事判決                                八十七年度台上字第六○六號
    上  訴  人  甲○○  男
    原      審
    公設辯護人  簡松柏
右上訴人因違反麻醉藥品管理條例案件，不服台灣高等法院台南分院中華民國八十六
年二月二十八日第二審判決（八十六年度上訴字第一二二號，起訴案號：台灣嘉義地
方法院檢察署八十五年度偵字第四六八○號），提起上訴，原審之辯護人亦為被告之
利益提起上訴，本院判決如左：
    主  文
原判決撤銷，發回台灣高等法院台南分院。
    理  由
本件原判決認定上訴人甲○○意圖營利，並基於概括之犯意，自民國八十五年七月二
日起，將其向不詳姓名者所販入之化學合成麻醉藥品安非他命，以其所使用之000
000000代號三三之呼叫器為聯絡工具，連續在原判決附表所示之時、地，販賣
安非他命與洪有智吸用（洪有智非法吸用安非他命已經臺灣雲林地方法院判處有期徒
刑四月確定），總計二次，以資牟利。迄八十五年七月十五日晚十一時二十分許，經
警方在國道中山高速公路南下二四七公里處查獲洪有智，始由洪有智之供述循線查知
上情等情。因而維持第一審諭知上訴人連續非法販賣化學合成麻醉藥品罪刑之判決，
駁回上訴人在第二審之上訴；固非無見。惟查共同被告不利於己之陳述，固得採為其
他共同被告犯罪之證據，惟此項不利之陳述，須無瑕疵可指，而就其他方面調查，又
與事實相符，始得採為其他共同被告犯罪事實之認定。本件原判決依憑共同被告洪有
智之供述、證人即警員陳文智之證詞、上訴人之名片（有記載000000000代
號三三之呼叫器號碼）、洪有智因非法吸用安非他命而經臺灣雲林地方法院判處罪刑
之判決正本等證據，認定上訴人有連續非法販賣安非他命給洪有智等情。然查警員陳
文智之證詞，實僅證明洪有智於警訊時曾供稱有向上訴人購買安非他命二次情事，再
依此而查獲上訴人等情而已，並非當場查獲上訴人販賣安非他命給洪有智情事（偵查
卷第二十二頁反面、第二十三頁）；而洪有智因非法吸用安非他命經臺灣雲林地方法
院判處罪刑之判決正本，亦僅能證明洪有智有於八十五年七月二日至七月十五日止非
法吸用安非他命情事，尚不能進而證明其吸用之安非他命係向上訴人購買；又上訴人
之名片，固經上訴人承認係上訴人交付給洪有智，然上訴人辯稱係因從事賣車行業而
交付，自不能僅因洪有智持有上訴人之名片而遽予認定上訴人非法販賣安非他命之犯
行；至於洪有智固迭次供稱向上訴人購買安非他命二次云云，然為上訴人所否認，則
洪有智所供向上訴人購買安非他命二次等情如何與事實相符，原審未就其他方面詳予
調查，遽予判決，自有應於審判期日調查之證據而未予調查之違法。上訴意旨指摘原
判決不當，非全無理由，應認原判決有撤銷發回之原因。
按原審之辯護人為被告之利益而上訴，被告亦提起上訴時，原審辯護人之上訴並非獨
立上訴；如被告之上訴合法時，該辯護人之上訴即失其效力，此為本院所持之見解。
查本件原審判決後，上訴人甲○○固於法定上訴期間內具狀提起上訴，然其上訴理由
狀未依卷內資料為具體之指摘，其上訴顯有刑事訴訟法第三百八十四條前段之不合法
律上之程式。而原審之辯護人即公設辯護人亦於法定上訴期間內為被告（上訴人甲○
○）之利益具狀提起上訴，並附具上訴理由指摘原判決不當。因上訴人甲○○之上訴
不合法律上之程式，故原審辯護人之上訴，仍不失其效力，併予說明。
據上論結，應依刑事訴訟法第三百九十七條、第四百零一條，判決如主文。
中      華      民      國    八十七    年      二      月     十九     日
                              最高法院刑事第一庭
                                  審判長法官  黃  雅  卿
                                        法官  楊  文  翰
                                        法官  陳  正  庸
                                        法官  陳  世  雄
                                        法官  黃  正  興
      右正本證明與原本無異
                                              書  記  官
中      華      民      國    八十七    年      二      月    二十四    日
